臺灣高等法院高雄分院民事裁定　　　　 100年度非抗字第17號
再抗告人　　黃振銘
相　對　人　謝銀連
上列再抗告人與相對人間拍賣抵押物事件，再抗告人對於台灣高
雄地方法院民國100 年8 月30日100 年度抗字第198 號所為抗告
裁定，提起再抗告，本院裁定如下：
    主  文
再抗告駁回。
再抗告訴訟費用由再抗告人負擔。
    理  由
一、再抗告意旨略以：相對人聲請拍賣抵押物時，雖主張其係輾
    轉受讓本件抵押權所擔保之債權而為債權人，然該債權歷次
    讓與情事，並未合法通知伊，即未對伊發生效力，相對人自
    無可資受讓之債權。原法院司法事務官裁定准許拍賣，經伊
    提起抗告，詎原裁定仍駁回伊之抗告，即有違反民法第297
    條第1 項規定之適用法規錯誤情事。經核其再抗告之理由，
    係以原裁定消極未適用法規致影響裁判為其論據，且債權讓
    與之通知是否為拍賣抵押物之非訟事件所應審查之事項及應
    審查之範圍，其法律見解亦具有原則上之重要性，依上開說
    明，再抗告人提起再抗告，應屬合法，先予說明。
二、按民法第297 條第1 項雖規定債權之讓與，非經讓與人或受
    讓人通知債務人，對於債務人不生效力。但該條項所稱之通
    知，為通知債權讓與事實之行為，其性質為觀念通知，目的
    則在於使債務人知有債權讓與之事實，故受讓人對於債務人
    主張受讓事實行使債權時，既足使債務人知有債權讓與之事
    實，即應認為兼通知之效力，且此項通知，原得以言詞或書
    面為之，不需何等之方式，業經最高法院22年上字第1162號
    、28年上字第1284號、39台上字第448 號及42年台上字第62
    6 號判例意旨闡釋明確。則若債務人於收受受讓人之通知而
    知悉債權讓與情事時，即對債務人發生效力。又拍賣抵押物
    屬非訟事件，只須抵押權已登記，且登記之債權已屆清償期
    而未受清償，法院即應准許，亦有最高法院71年台抗字第30
    6 號判例意旨可供參酌。至在法院准許拍賣抵押物前，受讓
    人即債權人是否已踐行通知債權讓與程序，因涉及該債權讓
    與對債務人是否發生效力之要件，自應在審查之範圍內，以
    兼顧債權人及債務人之權益。另債權讓與通知，性質上既為
    觀念通知，且其目的係使債務人知悉讓與情事，則在多次讓
    與之情形，僅需最後受讓人（即現債權人）將歷次債權讓與
    情事為通知，並經債務人收受而知悉，即為已足，並不以每
    次讓與均有通知為必要。
三、經查，相對人係主張受讓抵押債權而聲請拍賣抵押物，而系
    爭抵押債權之原始債權人為高雄區中小企業銀行股份有限公
    司（下稱高雄區中小企銀），嗣第三人玉山商業銀行股份有
    限公司（下稱玉山商銀）於民國93年9 月4 日概括承受高雄
    區中小企銀之全部營業及資產、負債並繼續營業，而受讓該
    債權；玉山銀行並於94年10月19日將系爭債權讓與第三人曾
    文正；曾文正又於97年5 月14日將該債權讓與第三人蔡鎮興
    ；蔡鎮興復於99年3 月1 日將上開債權讓與相對人，並均辦
    理抵押權讓與登記完畢等情，有抵押權設定契約書、他項權
    利證明書、代償證明書、債權確定證明書、他項權利移轉變
    更契約書、債權讓與證明書、債權讓與契約及土地登記謄本
    在卷可稽，且經原法院將記載上述讓與事由之聲請狀併同債
    權讓與資料，依非訟事件法第74條通知並送達再抗告人，請
    再抗告人表示意見後，再抗告人亦於收受後具狀陳稱與相對
    人並不認識，且未曾收受玉山商銀之債權讓與通知等語，有
    送達證書及陳述意見狀在卷可憑。可見在原法院為准許拍賣
    抵押物之裁定前，再抗告人確已受通知而知悉系爭債權歷次
    讓與情事，就讓與通知之形式要件觀之，應已合法踐行通知
    程序，並對再抗告人發生效力。
四、再抗告意旨雖陳稱玉山銀行通知債權讓與事實之存證信函，
    係於94年12月30日寄送至「高雄市前金區○○○路135-1 號
    6 樓之2 」，而再抗告人當時仍設籍於「高雄市○○區○○
    路50巷27號」且係於97年7 月7 日始遷至「高雄市前金區○
    ○○路135-1 號4 樓之1 」，故不能認已合法通知再抗告人
    等語。然查，高雄區中小企銀之全部營業及資產、負債被玉
    山商銀概括承受，為高雄區中小企銀之債權人及債務人所周
    知之情事，且蔡鎮興於100 年4 月13日寄發存證信函至「高
    雄市前金區○○○路135-1 號4 樓之1 」通知再抗告人時，
    於存證信函中記載「曾文正將其受讓自第三人玉山銀行對再
    抗告人之債權讓與伊」之事實，而相對人於99年5 月21日寄
    發存證信函至「高雄市前金區○○○路135-1 號4 樓之1 」
    通知再抗告人時，亦於存證信函中記載「蔡鎮興將其受讓自
    第三人曾文正對再抗告人之債權讓與伊」之事實，有各該存
    證信函及收件回執、戶籍謄本在卷可稽。可見再抗告人於相
    對人聲請拍賣及原法院准許拍賣前，確已在戶籍地受通知而
    知悉系爭債權讓與情事，則再抗告人稱未收受通知而不知悉
    ，自不足採。
五、綜上所述，系爭抵押權經登記，且所擔保之債權亦屆清償期
    ，其讓與情事亦已合法通知再抗告人。則原裁定駁回再抗告
    人就原法院司法事務官准許拍賣抵押物之裁定所提抗告，並
    無違誤。再抗告意旨主張未收受讓與通知而指摘原裁定不當
    ，求予廢棄，為無理由，應予駁回。
六、據上論結：本件再抗告為無理由，依非訟事件法第46條、第
    21條第2 項，民事訴訟法第495 條之1 第2 項、第449 條第
    2 項、第95條、第78條，裁定如主文。
中    華    民    國    100   年    10    月    20    日
                            民事第五庭
                                審判長法官 簡色嬌
                                法      官 郭慧珊
                                法      官 林紀元
以上正本證明與原本無異。
本件不得抗告。
中    華    民    國    100   年    10    月    20    日
                                書  記  官 葉淑華